最高法院刑事判決　　　　　　一○○年度台上字第五四七一號
上　訴　人　黃紹齊
上列上訴人因違反毒品危害防制條例案件，不服台灣高等法院台
南分院中華民國一○○年七月二十八日第二審判決（一○○年度
上訴字第五○六號，起訴案號：台灣台南地方法院檢察署九十九
年度偵字第一一二○○號），提起上訴，本院判決如下：
    主  文
上訴駁回。
    理  由
按刑事訴訟法第三百七十七條規定：上訴於第三審法院，非以判
決違背法令為理由，不得為之。是提起第三審上訴，應以原判決
違背法令為理由，係屬法定要件，如果上訴理由書狀並未依據卷
內訴訟資料，具體指摘原判決不適用何種法則或如何適用不當，
或所指摘原判決違法情事，顯與法律規定得為第三審上訴理由之
違法情形，不相適合時，均應認其上訴為違背法律上之程式，予
以駁回。本件原審經審理結果，認為上訴人黃紹齊販賣第三級毒
品愷他命（下稱Ｋ他命）三次之犯行罪證明確，因認第一審論上
訴人以販賣第三級毒品，共三罪，各處有期徒刑五年四月，及為
相關沒收之諭知，為無不合，予以維持，駁回上訴人該部分在第
二審之上訴。已詳敘調查、取捨證據之結果及憑以認定犯罪事實
之心證理由。並就上訴人否認犯行之供詞及其所辯各節認非可採
，詳加指駁。上訴意旨略以：(一)、原判決認定上訴人犯罪，未就
上訴人是否具有營利意圖，加以調查，遽以推測之方式論斷，有
判決理由不備之違法。(二)、原判決以證人廖甲程、陸慧珍及洪國
智於偵查中未直接面對上訴人，與上訴人亦無嫌隙等原因，認其
等偵查中之陳述較有可信性，逕採為認定上訴人有罪之證據，顯
有採證違背法則及判決理由不備之違法。(三)、上訴人之辯護人於
第二審時聲請傳喚證人廖甲程到庭詰問，原審並無調查不能之情
事卻未傳喚，僅於原判決中引用證人廖甲程之警詢與偵查筆錄，
藉以比對進而捨棄其於第一審之證述，且對於該證人如何與上訴
人聯絡，是否確實到上訴人處碰面，及當天是否真有與上訴人進
行交易等關鍵事實，均未詳查審認，原判決顯有調查職責未盡之
違法。(四)、原判決引用證人洪國智與上訴人間於民國九十九年六
月三日之監聽譯文作為上訴人有罪之證據，然其內容並無談及Ｋ
他命，且該監聽譯文只能證明雙方有討論到「紅豆」，上訴人亦
明確表示「沒有」，原判決以該項並未顯示交易之監聽譯文，認
定有買賣毒品之行為，顯有判決理由矛盾之違法。(五)、證人洪國
智與上訴人於九十九年六月十日二十一時四十六分之監聽譯文，
未具體論及Ｋ他命交易，原判決採為不利於上訴人之證據，與嚴
格證明法則不符，有理由不備之違法。(六)、證人陸慧珍對Ｋ他命
之真正來源及是否來自於上訴人均不知情，且其證詞與認定上訴
人販賣Ｋ他命予洪國智之事實不相適合，原判決援用證人陸慧珍
之證述內容，為不利於上訴人之判斷，亦有判決理由不備之違法
云云。惟按：(一)、刑事訴訟法第一百五十九條之一第二項規定：
「被告以外之人於偵查中向檢察官所為之陳述，除顯有不可信之
情況者外，得為證據。」已揭示被告以外之人於偵查中向檢察官
所為之陳述，原則上為有證據能力，僅於顯有不可信之情況，始
例外否定其得為證據。證人廖甲程、陸慧珍及洪國智在偵查中之
證詞，均經具結，且依原判決論斷所憑證據顯示，並無「顯有不
可信之情況」，原判決已敘明其認有證據能力之理由（見原判決
第二至三頁），揆諸上開說明，並無違法可言。上訴意旨執此指
摘，尚非合法之第三審上訴理由。(二)、犯罪事實之認定、證據之
取捨及其證明力如何，乃事實審法院自由判斷之職權，如其取捨
判斷不違背經驗法則與論理法則，即不得指為違法，而據為上訴
第三審之理由。原判決認定上訴人於九十九年六月三日晚上、同
年月十日晚上，販賣Ｋ他命予洪國智、陸慧珍夫婦各一次，每次
三包；及於同年六月八日下午販賣Ｋ他命一包予廖甲程，係綜合
上訴人不否認於上揭時間，使用0000000000號行動電話與廖甲程
、洪國智等人通話之事實，證人廖甲程、陸慧珍、洪國智等人於
偵查中分別證述其等與上訴人購買Ｋ他命之經過明確，及卷附通
訊監察譯文等證據，本於推理作用，逐一論證明確；並敘明：(1)
證人廖甲程與上訴人素無仇隙，亦無糾紛或有何不愉快之情，而
上訴人與證人洪國智係朋友關係，與陸慧珍並不相識等情，分據
證人廖甲程、陸慧珍證述明確，又依通訊監察譯文內容以觀，上
訴人與洪國智、廖甲程之對話亦無何不悅之處，是證人廖甲程、
洪國智夫婦等人自無設詞以誣陷上訴人之可能，況證人陸慧珍於
第一審審理時猶一再指稱於九十九年六月三日、同年六月十日陪
同其先生洪國智向上訴人購買Ｋ他命之情，復參以證人廖甲程、
洪國智夫婦等人有施用Ｋ他命之習慣，已經證人廖甲程、陸慧珍
證述在卷，其等自有購毒之需求，證人廖甲程、洪國智夫婦等人
之上開證詞，自屬可信。(2)一般而言，電話通話雙方若係從事正
當行為，拿取合法物品，自當明講，殊無以隱晦之詞代替之，上
開通訊監察譯文內容所稱之「拿東西」、「調東西」、「二十日
再給你」等暗語，顯另有其他意涵至明，且參照證人廖甲程、洪
國智夫婦上開偵查中證詞，相互以觀，堪認其等暗語係指「拿取
毒品Ｋ他命、二十日再支付毒品價款」之意，灼然明甚。(3)毒品
危害至烈，政府查緝亦甚殷切，本件洪國智夫婦、廖甲程均係有
償交易毒品，上訴人若非具營利之意圖，當無甘冒可能面對被查
獲並判處重刑之風險而仍為該等行為，足認其有從中取得價差或
量差以營利之意圖各等情。另對於洪國智夫婦、廖甲程於審判中
翻異前詞之供述，認為不足採為上訴人有利認定，亦悉予論述及
指駁。其推理論斷衡諸經驗及論理等證據法則皆無違背。上訴意
旨執以指摘，亦非合法之第三審上訴理由。(三)、所謂依法應於審
判期日調查之證據，係指與待證事實有重要關係，在客觀上顯有
調查必要性之證據而言，故其範圍並非漫無限制，必其證據與判
斷待證事實之有無，具有關連性，得據以推翻原判決所確認之事
實，而為不同之認定，始足當之。若所證明之事項已臻明瞭，自
欠缺其調查之必要性。上訴人確有於九十九年六月八日十五時七
分許，以其所持用之0000000000號行動電話與廖甲程所持有之00
00000000號行動電話聯絡後，以新台幣五百元之價錢，販賣Ｋ他
命一包予廖甲程之犯行，業據原判決依憑卷證認定明確，待證事
實既臻明瞭，原審未再傳訊證人廖甲程為無益之調查，屬法院調
查證據裁量權之適法行使，究與應於審判期日調查之證據而未予
調查之違法情形有別，不得執為上訴第三審之理由。(四)、其餘上
訴意旨，經核係置原判決所為明白論斷於不顧，仍持已為原判決
指駁之陳詞再事爭辯，及對於事實審法院取捨證據與自由判斷證
據證明力之職權行使，並就與判決本旨無關之枝節事項，徒以自
己之說詞，任意指摘，難認已符合首揭法定之第三審上訴要件。
其上訴違背法律上之程式，應予駁回。
據上論結，應依刑事訴訟法第三百九十五條前段，判決如主文。
中    華    民    國  一○○  年    十    月    六    日
                      最高法院刑事第五庭
                          審判長法官  邵  燕  玲  
                                法官  李  伯  道  
                                法官  孫  增  同  
                                法官  李  英  勇  
                                法官  李  嘉  興  
本件正本證明與原本無異
                                      書  記  官  
中    華    民    國  一○○  年    十    月   十二   日
                                                     Ｍ